臺灣彰化地方法院刑事判決　　　　　　　 94年度自緝字第7號
自　訴　人　朱玉珮　住台南市○.
被　　　告　甲○○　女　30歲.
　　　　　　　　　　身分證統一.
　　　　　　　　　　住台中市○.
上列被告因詐欺案件，經自訴人提起自訴，本院判決如下：
    主  文
甲○○無罪。
    理  由
一、按自訴人應委任代理人到場。但法院認為必要時，得命本人
    到場。前項代理人應選任律師充之，刑事訴訟法第37條定有
    明文。該條文係民國92年1月14日修正通過，自92年9月1日
    施行，而92年1月14日修正通過之刑事訴訟法施行前，已繫
    屬於各級法院之案件，其以後之訴訟程序，應依修正刑事訴
    訟法終結之。但修正刑事訴訟法施行前已依法定程序進行之
    訴訟程序，其效力不受影響，刑事訴訟法施行法第7條之2、
    第7條之3規定甚明。而本件自訴人提起自訴時，係於前開修
    正刑事訴訟法施行前，故自訴人雖未委任律師行之，依上開
    刑事訴訟法施行法規定，尚無不合，先予敘明。
二、本件自訴意旨略以：被告甲○○於88年12月3日、4日及10日
    各前往自訴人所經營位於彰化縣員林鎮○○路○段420號之「
    乙○○○」借款新台幣（下同）15萬元、10萬元、5萬元，
    並以其所有車號A6-9398號之BMW廠牌轎車作為擔保，在88
    年12月10日借款時，復情商自訴人將該車取回使用，其後均
    有按期清償，是以自訴人認被告信用良好，以致其於89年3
    月27日再度向自訴人借款10萬元時，自訴人即同意免留車借
    款（已預先簽立押當車輛借用保管切結書，及汽車買賣合約
    書作為擔保），惟被告只繳息數期，即避不見面，又將該車
    轉賣予他人，因認被告涉有詐欺犯嫌云云，並提出當票一紙
    、本票一張、汽車買賣合約書一分、行車執照一張、車輛異
    動資料查詢表、押當車輛借用保管切結書一份、借款帳戶一
    張，及乙○○○營利事業登記證一份為證。
三、按犯罪事實應依證據認定之，無證據不得認定犯罪事實；又
    不能證明被告犯罪者，應諭知無罪之判決，刑事訴訟法第15
    4條第2項、第301條第1項分別定有明文。又事實之認定應憑
    證據，如未能發現相當證據，或證據不足以證明，自不能以
    推測或擬制之方法，以為裁判基礎；再所謂認定犯罪事實之
    證據，係指足以認定被告確有犯罪行為之積極證據而言，該
    項證據自須適合於被告犯罪事實認定，始得採為斷罪資料；
    而認定犯罪事實所憑之證據，雖不以直接證據為限，間接證
    據亦包括在內，然而無論直接或間接證據，其為訴訟上之證
    明，須於通常一般人均不致有所懷疑，而得確信其為真實之
    程度，始得據之為有罪之認定，倘其證明尚未達到此一程度
    ，而有合理懷疑存在時，事實審復已就其心證上理由予以闡
    述，敘明其如何無從為有罪之確信，因而為無罪之判決，尚
    不得任意指為違法（最高法院29年上字第3105號、40年台上
    字第86號、76年台上字第4986號判例要旨參照）。
四、訊據被告雖於審理時未到庭，惟其先前於本院訊問時供稱：
    伊曾多次向自訴人借款，均有還錢，最後一次借款之後，因
    為經濟困難，才無法清償，該車是被其分居多時之丈夫陳日
    喜賣掉的等語。按刑法第339條第1項之詐欺罪，以意圖為自
    己或第三人不法所有，以詐術使人將本人或第三人之物交付
    為成立要件。所謂以詐術使人交付，必須被詐欺人因其詐術
    而陷於錯誤，若其所用方法，不能認為詐術，亦不致使人陷
    於錯誤，即不構成該罪。經查：自訴人所提出之「押當車輛
    借用保管切結書」為制式契約格式，可知在自訴人所經營之
    當舖業務中，經常遇到借款人請求免留車借款之情形，始有
    預備制式契約以供隨時填寫之必要，是以本案被告於89年3
    月29日借款時，請求自訴人同意免予留車等情，尚無違背自
    訴人經營典當業務之通常經驗。又被告在89年3月29日向自
    訴人借得10萬元後，於短短五個月之內，已給付十一次利息
    （每次4千元，合計4萬4千元），此有自訴人所提出之帳卡
    為憑，足證被告借款後仍陸續有清償債務之行為，故被告辯
    稱因其嗣後經濟惡化方無法全部清償等情，尚非無據。至被
    告辯稱其提供擔保之車輛，遭其分居之丈夫陳日喜轉賣他人
    等情，已表達非可歸責自己之意，而自訴人提出證據所欲證
    明之待證事實，均與此節無關，因而不能證明上述違反切結
    內容之行為，係出於被告決定或其個人行為。況自訴人於審
    理時坦承其貸款利息係以月利八分計算等語，則依常情而論
    ，一般人若非經濟甚有困難，應不會願意負擔如此高額之利
    息而尋求借錢，此乃自訴人早已得以預見之情形，其在同意
    免留車借款時，即需承擔較高之風險，自不能因事後無法獲
    得全額清償，即遽認被告自始存有為自己不法所有之意圖。
    此外，復無其他積極證據，足資證明被告有任何自訴人所指
    之詐欺犯行，應認被告犯行不能證明，爰依法諭知被告無罪
    之判決。
五、末按法院認為應諭知無罪之案件，被告經合法傳喚無正當理
    由不到庭者，得不待其陳述逕行判決，刑事訴訟法第306條
    定有明文。本案被告經本院於94年6月7日當面告知審理期日
    而合法傳喚後，無正當理由未於94年6月16日之審理期日自
    行到庭，惟其罪嫌不足，應為無罪之諭知，已如前述，爰不
    待其陳述逕行判決，附此敘明。
據上論斷，應依刑事訴訟法第343條、第301條第1項，判決如主
文。
中　　華　　民　　國　　94　　年　　6 　　月　　30　　日
                  刑事第三庭  審判長  法  官  余仕明
                                      法  官  簡婉倫
                                      法  官  黃玉齡
以上正本證明與原本無異。
如不服本判決，應於判決送達後10日內，向本院提出上訴狀（須
附繕本），上訴於台灣高等法院台中分院。
中　　華　　民　　國　　94　　年　　6 　　月　　30　　日
                                      書記官  林怡吟
